【裁判字號】    95,訴,643
【裁判日期】    951130
【裁判案由】    強盜
【裁判全文】
臺灣雲林地方法院刑事判決               95年度訴字第643號
公  訴  人  臺灣雲林地方法院檢察署檢察官
被      告  乙○○
                    國民
                      （
選任辯護人  李建忠律師
上列被告因強盜案件，經檢察官提起公訴（95年度偵字第2654號
），本院判決如下：
    主      文
乙○○共同意圖為自己不法之所有，以強暴至使不能抗拒，而取
他人之物，處有期徒刑伍年拾月，扣案之膠帶壹捆沒收之。
    事實及理由
壹、犯罪事實：
    乙○○與與普沙（PUSORN PRAIWA ，男，民國68年5 月5 日
    生，印尼籍，檢察官另行偵查）共同基於意圖為自己不法所
    有之犯意聯絡，於95年5 月20日20時46分許，由乙○○駕駛
    其所有車號AT-5596 號自小客車搭載普沙，在雲林縣莿桐鄉
    ○○村○道臺一線義和加油站旁甲○○經營之「小惠檳榔攤
    」前等候，迨甲○○熄燈打烊之際，普沙戴上口罩並持膠帶
    進入檳榔攤內，將甲○○壓制在地，乙○○隨即戴口罩、手
    套進入檳榔攤，協助壓制甲○○，令普沙以膠帶將甲○○雙
    手捆綁在後，並毆打其頭部及上肢，致甲○○頭部損傷、臉
    部兩側瘀青及上肢多處挫傷（傷害部分未據告訴），普沙接
    續以膠帶矇住甲○○雙眼及嘴巴，再與乙○○一同將甲○○
    抬入甲○○所有停放在檳榔攤旁之車號GM-8533 號自小客車
    後座，至使甲○○不能抗拒，乙○○、普沙即進入檳榔攤內
    ，拿取甲○○之皮包1 個（內含現金9,000 元、金融卡、信
    用卡、健保卡、行車執照、駕駛執照、國民身分證各1 張）
    、門號0000000000號、LG廠牌手機1 支、香菸十餘條、檳榔
    葉1 袋等物，得手後，普沙除將檳榔葉1 袋交與乙○○，其
    餘物品均搬上車號GM-8533 號自小客車。乙○○、普沙接續
    上開強盜犯意，欲強押甲○○至自動提款機提款，乃由乙○
    ○駕駛其車號AT-5596 號自小客車，普沙駕駛車號GM-8533
    號自小客車搭載後座之甲○○前往斗六市區，行至臺灣大學
    醫學院附設醫院雲林分院停車場，乙○○深覺不妥，阻止普
    沙而決意罷手，乙○○、普沙繼續駕車沿臺一丁線往北方向
    駛回，於同日22時30分許，在雲林縣斗南鎮○○里○○段路
    旁將甲○○放下，普沙並強盜甲○○置於車內之現金一千餘
    元，連同上開強盜所得財物，搬至乙○○之車號AT-5596 號
    自小客車內後，與乙○○共乘該車逃逸，總計剝奪甲○○之
    行動自由達約45分鐘之久。
貳、認定犯罪事實所憑證據及理由：
    一證據能力部分：
      被告及辯護人對檢察官所舉書面供述證據，於審判程序同
      意作為證據，本院審酌該等書面陳述作成時之情況，認為
      適當，依刑事訴訟法第159 條之5 第1 項之規定，認有證
      據能力。
    二證據名稱及證據資料：
      (一)被害人甲○○於95年5 月21日之警詢筆錄、證人甲○○
        於95年6 月14日在檢察官面前之證述筆錄。 證明：被
        告與普沙共同侵入檳榔攤綑綁、毆打被害人後，合力將
        被害人抬上被害人所有之車號GM-8533 號自小客車後座
        ，自檳榔攤內強盜被害人之皮包、手機及香菸等物得手
        後，普沙復駕駛該車，搭載被害人至臺灣大學醫學院附
        設醫院雲林分院停車場，與被告商談，並與被害人談及
        「ATM 」等字眼，數分鐘後，普沙將被害人載至雲林縣
        斗南鎮○○里○○段路旁，將被害人及車輛棄置於該處
        ，被害人車內現金一千餘元亦遭普沙強盜一空。
      (二)普沙持用之門號0000000000號行動電話通聯紀錄1 份。
        證明：被告及普沙於95年5 月20日20時46分許即已在被
        害人之檳榔攤旁等候。
      (三)「小惠檳榔攤」現場及被告之車號AT-5596 號自小客車
        照片6 張。證明：被告及普沙強盜地點之現場狀況及犯
        案車輛。
      (四)被害人受傷照片4 張及財團法人天主教若瑟醫院病歷資
        料1 份。證明：被害人遭普沙毆打，受有頭部損傷、上
        肢多處挫傷及臉部兩側瘀青等傷害。
      (五)扣案之膠帶1 捆。證明：被告與普沙共同以膠帶綑綁被
        害人，以遂行強盜犯行。
      (六)被告於本院審理時之供述，及被告於警詢、檢察官面前
        之供述筆錄。證明：
        1.被告與普沙配戴普沙提供之口罩、手套並持膠帶進入
          檳榔攤內，共同壓制、綑綁被害人，復將被害人抬上
          車號GM-8533 號自小客車後座後，強盜被害人之皮包
          、手機及香菸等物。
        2.被告及普沙強盜得手後，為避免遭被害人雇主發現強
          盜犯行，且接續前開強盜之犯意，欲強押被害人至自
          動提款機提領現金，由普沙駕駛車號GM-8533 號自小
          客車搭載被害人，被告駕駛車號AT-5596 號自小客車
          共同前往斗六市區，然駛至臺灣大學醫學院附設醫院
          雲林分院停車場時，被告深覺不妥，阻止普沙續為犯
          行而罷手，並將被害人載至雲林縣斗南鎮○○里○○
          段路旁釋放。
    三證明力部分（兼論被告辯解本院認為不可採之理由）：
      (一)被告自白與普沙共同強盜被害人財物之內容，與證人甲
        ○○證述之內容大致相符，並有扣案之膠帶1 捆、現場
        及車輛照片、被害人受傷照片及病歷資料在卷可稽，被
        告之強盜犯行，罪證明確，應堪認定。
      (二)被告於本院審理時雖辯稱：我與普沙事先沒有謀議，普
        沙進入檳榔攤，我在車上聽到「啊！」一聲後，跑進檳
        榔攤，一時糊塗，才跟著做錯事。然查：被告與普沙於
        犯案前之同日20時46分許即在「小惠檳榔攤」旁等候，
        至同日21時許始進入犯案等情，有普沙使用之門號
        0000000000號行動電話通聯紀錄1 份在卷可證，另歹徒
        戴上口罩、手套侵入檳榔攤內，壓制、綑綁被害人，施
        暴期間歹徒均未交談，業據證人甲○○於檢察官面前證
        述明確，顯示被告與普沙著手強盜之前，已就強盜細節
        進行謀議，並事先準備口罩、手套及膠帶等犯案工具，
        被告辯稱其係臨時起意，顯係避重就輕之詞，不足採信
        。
、論罪科刑之理由：
    一按行為後法律有變更者，適用行為時之法律。但行為後之
      法律有利於行為人者，適用最有利於行為人之法律，現行
      刑法第2 條第1 項定有明文。被告行為後，刑法業於94年
      1 月7 日修正，於94年2 月2 日公布，並於95年7 月1 日
      施行，是本件被告行為後，法律已有變更。又參酌最高法
      院95年5 月23日刑事庭第8 次會議決議，現行刑法第2 條
      第1項 之規定，係規範行為後法律變更所生新舊法律比較
      適用之準據法，於新刑法施行後，應適用新刑法第2 條第
      1 項之規定，本於統一性及整體性原則，綜其全部罪刑之
      結果，為「從舊從輕」之比較。本案關於新舊法比較及法
      律之適用，均詳如附表所示。
    二又按「上訴人即被告等綑綁事主或將之關鎖於內廁所內，
      以便肆行搶劫，雖係以非法方法剝奪人之行動自由；惟此
      種手段就犯情而論，即屬使人不能抗拒所施用之強暴行為
      ，自應包括於強盜行為之內，不另成立妨害自由之罪名。
      」最高法院72年度臺上字第2237號判決要旨可資參照。被
      告與普沙共同基於強盜之犯意，壓制、綑綁並將被害人抬
      上車號GM-8533 號自小客車後座，至使被害人不能抗拒，
      以便其等肆行強盜，於強盜既遂後又欲強押被害人至自動
      提款機提領現金，續行強盜犯行，終因被告悔悟而作罷，
      被告及普沙剝奪被害人行動自由之行為，係屬使被害人不
      能抗拒所施用之強暴行為，應包括於強盜行為之內。故核
      被告所為，係犯刑法第328 條第1 項強盜罪。被告所為妨
      害自由之犯行，包括於強盜行為之內，不另論罪。
    三被告與普沙就上開強盜犯行，有犯意聯絡及行為分擔，為
      共同正犯。
    四本院審酌被告前無犯罪前科，素行良好，於源恆工業股份
      有限公司擔任領班，月薪約三萬五千六百餘元，其育有2
      子，家庭生活正常，本次因一時失慮，基於協助朋友普沙
      之心態，與普沙共為本件犯行，造成被害人身心極大之恐
      懼，然被告與普沙強盜之財物不多，且均由普沙取走，被
      告僅得檳榔葉1 袋；被告主動阻止普沙續為強盜犯行，犯
      後亦坦承犯行，具有悔意，願意賠償被害人150,000 元，
      然遭被害人拒絕，而未能達成和解，被告犯後態度良好等
      一切情狀，量處如主文所示之刑。
    五扣案之膠帶1 捆，為共犯普沙所有，且供被告及普沙犯罪
      所用之物，爰依修正前刑法第38條第1項第2款宣告沒收。
    六又被害人於本院審理及檢察官面前雖指稱本件應有3 人共
      犯。惟被告堅稱共犯者僅有伊與普沙2 人，而被害人於警
      詢時亦陳稱看到的只有2 名歹徒，當時暗暗的，歹徒的面
      貌看不清楚。是被害人就參與犯案之人數為2 人抑或3 人
      ，前後陳述不一致。又案發現場昏暗，被害人在身心遭受
      極大之驚嚇時，能否確實看清楚犯案之行為人及人數，亦
      非無疑，被害人陳稱有第3 名歹徒參與犯行之可信度甚低
      。此外，現場亦查無第3 人參與犯罪之跡證，自難認有第
      3 人參與犯罪，併此敘明。
肆、適用之法律：
    依刑事訴訟法第299 條第1 項前段，刑法第28條（修正前）
    、第328 條第1 項、第38條第1 項第2 款（修正前），判決
    如主文。
中    華    民    國    95    年    11    月    30    日
                  刑事第五庭    審判長法  官 侯 廷 昌
                                      法  官 藍 家 偉
                                      法  官 楊 欣 怡
以上正本證明與原本無異。
如不服本判決，應於判決送達後10日內，向本院提出上訴狀（須
附繕本）。
                                      書記官 洪 秀 虹
中    華    民    國    95    年    11    月    30    日
附錄法條：
中華民國刑法第328條
意圖為自己或第三人不法之所有，以強暴、脅迫、藥劑、催眠術
或他法，至使不能抗拒，而取他人之物或使其交付者，為強盜罪
，處5 年以上有期徒刑。
以前項方法得財產上不法之利益或使第三人得之者，亦同。
犯強盜罪因而致人於死者，處死刑、無期徒刑或10年以上有期徒
刑；致重傷者，處無期徒刑或7 年以上有期徒刑。
第 1 項及第 2 項之未遂犯罰之。
預備犯強盜罪者，處1 年以下有期徒刑、拘役或3 千元以下罰金
。
附表：
┌────────┬────────┬────────┬──────────┐
│法        條    │修正前規定      │修正後規定      │新舊法之適用        │
├────────┼────────┼────────┼──────────┤
│刑法第28條      │二人以上共同實施│二人以上共同實行│(一)適用修正前之刑法。│
│共同正犯        │犯罪之行為者，皆│犯罪之行為者，皆│(二)修正後之刑法將原來│
│                │為正犯。        │為共犯。        │  共同正犯之共同「實│
│                │                │                │  施」犯罪，改為「實│
│                │                │                │  行」犯罪，剔除完全│
│                │                │                │  未參與犯罪相關行為│
│                │                │                │  之實行的陰謀共同正│
│                │                │                │  犯及預備共同正犯，│
│                │                │                │  屬行為可罰性要件之│
│                │                │                │  變更，為法律之變更│
│                │                │                │  ，應依刑法第2 條第│
│                │                │                │  1 項規定為比較適用│
│                │                │                │  。本案被告已著手實│
│                │                │                │  行犯罪，無論依修正│
│                │                │                │  前後之規定，皆構成│
│                │                │                │  共同正犯，修正後規│
│                │                │                │  定非有利於被告，依│
│                │                │                │  刑法第2 條第1 項前│
│                │                │                │  段之規定，應適用行│
│                │                │                │  為時即修正前刑法第│
│                │                │                │  28條之規定。      │
├────────┼────────┼────────┼──────────┤
│刑法第38條第1項 │供犯罪所用或犯罪│供犯罪所用或犯罪│僅作定義修正，使適用│
│第2款、第2項    │預備之物，以屬於│預備之物，以屬於│更為明確，非法律變更│
│供犯罪所用或犯罪│犯人者為限，得沒│犯罪行為人者為限│，自不生新舊法比較問│
│預備之物沒收    │收之。但有特別規│，得沒收之。但有│題，無現行刑法第2 條│
│                │定者，依其規定。│特別規定者，依其│第1 項之適用，且從刑│
│                │                │規定。          │附屬於主刑，除法律有│
│                │                │                │特別規定者外，依主刑│
│                │                │                │所適用之法律（最高法│
│                │                │                │院95年度第8 次刑事庭│
│                │                │                │會議決議參照），故本│
│                │                │                │件應適用修正前之刑法│
│                │                │                │。                  │
└────────┴────────┴────────┴──────────┘


司法院資訊處製作；財團法人民間司法改革基金會備份。
